【裁判字號】    99,審易,1954
【裁判日期】    990524
【裁判案由】    竊盜
【裁判全文】
臺灣高雄地方法院刑事判決            99年度審易字第1954號
公  訴  人  臺灣高雄地方法院檢察署檢察官
被      告  乙○○
上列被告因竊盜案件，經檢察官提起公訴（99年度偵字第6085號
、第6746號、第7562號），被告於準備程序中就被訴事實為有罪
之陳述，經本院告知簡式審判程序之旨，並聽取被告與公訴人之
意見後，本院裁定進行簡式審判程序，判決如下：
    主  文
乙○○犯如附表所示之罪共罪，均累犯，分別處如附表所示之
刑。應執行有期徒刑壹年陸月。扣案如附表編號(一)、(二)所示剪刀
貳支、活動扳手壹支、鑿子壹支、螺絲起子壹支，均沒收之。
    事實及理由
一、犯罪事實：
    乙○○前於民國93年間因施用毒品案件，經本院以93年度訴
    字第3232號判決判處有期徒刑8 月確定，於95年7 月9 日縮
    刑期滿執行完畢。詎其猶不知悔改，基於意圖為自己不法所
    有之竊盜犯意，分別為下列犯行：
  (一)於99年2 月9 日下午9 時15分許，攜帶其所有而客觀上得以
    危害他人生命、身體可供兇器使用之剪刀1 支及活動扳手1
    支，至位於高雄市○○區○○段1112號地段之淯勝鋼構工程
    有限公司（下稱淯勝公司），並以上開工具破壞圍籬及貨櫃
    屋鐵門而進入淯勝公司，欲竊取鋼板，因觸動保全警鈴而未
    遂，並由淯勝公司員工甲○○及保全員林正雄通報警方，當
    場扣得上開剪刀1 支、活動扳手1 支，而知悉上情。
  (二)於99年2 月15日下午6 時40分許，攜帶其所有而客觀上得以
    危害他人生命、身體可供兇器使用之剪刀1 支、螺絲起子1
    支、鑿子1 支，至高雄市小港區○○○路41之3號旁貨櫃屋
    ，以上開工具拆卸戊○○所有之鋁製紗窗1 扇而竊取之，恰
    經戊○○發現並通報警方，警方當場扣得上開剪刀1 支、螺
    絲起子1 支、鑿子1 支、鋁製紗窗1 扇（已由戊○○領回）
    等物，而知悉上情。
  (三)於99年2 月28日下午3 時10分許，至高雄市○○區○○段11
    12號地段之罡魁工程有限公司之工廠（下稱罡魁鐵工廠），
    翻越牆垣，進入罡魁鐵工廠內，徒手竊取電焊線，因觸動保
    全警鈴，由吳老然及保全員顏廷勳通報警方，為警到場扣得
    電焊線2 條共重10公斤（已由吳老然領回），而知悉上情。
二、證據：
  (一)犯罪事實(一)部分：
   1.證人即告訴代理人甲○○、證人林正雄於警詢中之陳述。
   2.扣案之剪刀、活動扳手各1 支。
   3.被告之自白。
  (二)犯罪事實(二)部分：
   1.證人戊○○於警詢中之陳述。
   2.扣案之剪刀、螺絲起子、鑿子各1 支、鋁製紗窗1 扇、贓
     物認領保管單1 紙。
   3.被告之自白。
  (三)犯罪事實(三)部分：
   1.證人吳老然、嚴廷勳、丙○○於警詢中之陳述。
   2.扣案之電焊線2 條、贓物認領保管單1 紙。
   3.被告之自白。
三、論罪：
  (一)按刑法第321 條第1 項第3 款之攜帶兇器竊盜罪，係以行為
    人攜帶兇器竊盜為其加重條件，此所謂兇器，其種類並無限
    制，凡客觀上足對人之生命、身體、安全構成威脅，具有危
    險性之兇器均屬之，且祇須行竊時攜帶此種具有危險性之兇
    器為已足，並不以攜帶之初有行兇之意圖為必要（最高法院
    79年臺上字第5253號判例意旨參照）；次按刑法第321 條第
    1 項第2 款規定將「門扇」、「牆垣」、「其他安全設備」
    並列，則所謂「門扇」專指門戶而言，應指分隔住宅或建築
    物內外之間之出入口大門。而所謂「其他安全設備」，指門
    扇牆垣以外，依社會通常觀念足認防盜之一切設備而言（最
    高法院25年上字第4168號判例要旨參照），如門鎖、窗戶等
    是；而所謂「毀越」指毀損與踰越。又刑法第321 條第1項
    第1 款所謂建築物，係指住宅以外上有屋面周有門壁，足蔽
    風雨，供人出入，且定著於土地之工作物而言（最高法院50
    年臺上字第532 號判例意旨參照），是貨櫃屋雖上有屋面周
    有門壁，足蔽風雨，供人出入，惟非屬定著於土地之工作物
    ，自與該款所定建築物或住宅之概念有間。是查被告就犯罪
    事實(一)所使用剪刀、活動扳手各1 支，均係鐵製品，均可單
    手握持，長度分別約22公分、26公分；就犯罪事實(二)所使用
    之剪刀、螺絲起子、鑿子各1 支，均係鐵製品，均可單手握
    持，長度分別約20公分、26公分、28公分等情，有本院99年
    5 月10日準備程序筆錄可參，其既得以持之破壞圍籬及貨櫃
    屋鐵門、拆卸鋁製紗窗，足見均係屬質地堅硬且尖銳之物，
    客觀上可對人之生命、身體、安全構成威脅，具有危險性，
    要屬刑法第321 條第1 項第3 款所定兇器無訛。而本件犯罪
    事實(一)犯罪現場「淯勝公司」四周以鐵板予以架高圍住，有
    現場照片在卷可參，該鐵板所作之圍籬，與牆垣係用土磚作
    成之性質有間，而貨櫃屋亦非屬住宅或建築物，揆諸前揭判
    例意旨及說明，該鐵製圍籬及貨櫃屋鐵門依通常觀念足認具
    有防盜之功能，自均屬安全設備之一種；至被告為犯罪事實
    (三)乃係翻越牆垣，使之失去防閑作用後，而入內行竊，其所
    為業已該當刑法踰越牆垣加重竊盜罪之構成要件甚明。
  (二)是核被告上開所為，犯罪事實(一)部分係犯刑法第321 條第2
    項、第1 項第2 款、第3 款之攜帶兇器、毀越安全設備竊盜
    未遂罪；犯罪事實(二)部分則係犯刑法第321 條第1 項第3 款
    攜帶兇器竊盜罪；犯罪事實(三)部分則係犯刑法第321 條第1
    項第2 款踰越牆垣竊盜罪。被告就犯罪事實(一)部分著手於竊
    盜行為之實行而不遂，為未遂犯，應依刑法第25條第2 項減
    輕其刑。被告所犯上開3 罪，係犯意各別，行為互殊，應予
    分論併罰。又被告前有如犯罪事實欄所述經判處有期徒刑並
    執行完畢之情形，此有臺灣高等法院被告前案紀錄表在卷可
    佐，其於徒刑執行完畢5 年之內故意再犯本件有期徒刑以上
    之罪，均為累犯，應依法加重其刑。並就被告所犯攜帶兇器
    、毀越安全設備竊盜未遂罪部分，依刑法第71條第1 項規定
    ，先加後減之。
四、科刑：
  (一)爰審酌被告正值青年，有謀生能力，竟不思以正途取財，僅
    為貪圖小利，屢屢竊取他人財物，行為實有可議，且被告有
    施用毒品、詐欺等前科及執行紀錄，有本院院內索引卡紀錄
    表報表及前揭臺灣高等法院被告前案紀錄表附卷可參，足見
    其平日素行非佳；惟念及被告所竊取財物價值均非甚鉅，且
    已發還被害人領回，有前揭贓物認領保管單2 紙在卷足憑，
    所造成之損害業已減輕，且被告犯後已坦承犯行等節，並綜
    合考量被告係國中畢業、職業工、家境小康（見警卷教育程
    度欄、職業欄及家庭經濟狀況欄之記載），及其上開犯罪情
    節等一切情狀，檢察官雖具體求處有期徒刑6 月、9 月、9
    月，應執行有期徒刑1 年10月等語，尚嫌過重，本院認分別
    量處如主文所示之刑及合併定其應執行之刑，較為適當。
  (二)另檢察官雖請求依據竊盜犯贓物犯保安處分條例第3 條第1
    項第1 款規定，令被告入勞動場所強制工作等語。惟按保安
    處分係針對受處分人將來之危險性所為之處置，以達教化、
    治療之目的，為刑罰之補充制度。我國現行刑法採刑罰與保
    安處分雙軌制，係在維持行為責任之刑罰原則下，為協助行
    為人再社會化之功能，以及改善行為人潛在之危險性格，期
    能達成根治犯罪原因、預防犯罪之特別目的。是保安處分中
    之強制工作，旨在對嚴重職業性犯罪及欠缺正確工作觀念或
    無正常工作因而犯罪者，強制其從事勞動，學習一技之長及
    正確之謀生觀念，使其日後重返社會，能適應社會生活。保
    安處分之措施亦含社會隔離、拘束身體自由之性質，其限制
    人民之權利，實與刑罰同，本諸法治國家保障人權之原理及
    刑法之保護作用，其法律規定之內容，應受比例原則之規範
    ，使保安處分之宣告，與行為人所為行為之嚴重性、行為人
    所表現之危險性，及對於行為人未來行為之期待性相當。刑
    法第90條及竊盜犯贓物犯保安處分條例第3 條第1 項關於強
    制工作之規定，均係本於上開意旨制定，而由法院視個案中
    行為人之危險性格，依職權決定應否交付強制工作，以達保
    安處分之特別預防之目的（司法院大法官會議釋字第471 號
    解釋參照）。查被告雖於99年2 月間，密集為本案之3 次竊
    盜犯行，惟其尚無竊盜犯行之前科及執行紀錄，有前揭本院
    院內索引卡紀錄表報表、臺灣高等法院被告前案紀錄表在卷
    可按，客觀上實難率爾據此認定其果有竊盜之犯罪習慣，或
    因遊蕩或懶惰成習而犯罪。況本院業已審酌諸般客觀事實而
    量處如主文所示之刑，並認處以上開徒刑即為適當，倘若再
    另行宣告強制工作，顯屬過重；另按竊盜犯贓物犯保安處分
    條例第2 條第4 項規定，應執行之刑未達1 年以上者，不適
    用本條例，是被告本件犯行，經本院分別量處如主文所示之
    刑期，各宣告刑均未達1 年，基於上開說明，本件實與宣告
    強制工作之要件不合，亦無併予宣告強制工作之必要，附此
    敘明。
  (三)扣案之剪刀2 支、活動扳手及鑿子、螺絲起子各1 支，均為
    被告所有，且係分別供犯罪事實(一)、(二)之竊盜犯行所用之物
    ，此經被告自承在卷，是均應依刑法第38條第1 項第2 款之
    規定，分別於各該主文項下，併予宣告沒收之。
據上論斷，應依刑事訴訟法第273 條之1 第1 項、第284 條之1
、第299 條第1 項前段，刑法第321 條第2 項、第1 項第2 款、
第3 款、第25條第2 項、第47條第1 項、第38條第1 項第2 款、
第51條第5 款、第9 款，判決如主文。
本案經檢察官丁○○到庭執行職務。
中    華    民    國    99    年    5     月    24    日
                  刑事第十庭  法  官    呂明燕
以上正本證明與原本無異。
如不服本判決應於收受送達後10日內向本院提出上訴書狀，並應
敘述具體理由；如未敘述上訴理由者，應於上訴期間屆滿後20日
內向本院補提理由書（均須按他造當事人之人數附繕本）「切勿
逕送上級法院」。
中    華    民    國    99    年    5     月    24    日
                            書記官      張琇晴
附錄：本件論罪科刑法條
中華民國刑法第321條
犯竊盜罪而有左列情形之一者，處 6 月以上、 5 年以下有期徒
刑：
一、於夜間侵入住宅或有人居住之建築物、船艦或隱匿其內而犯
之者。
二、毀越門扇、牆垣或其他安全設備而犯之者。
三、攜帶兇器而犯之者。
四、結夥三人以上而犯之者。
五、乘火災、水災或其他災害之際而犯之者。
六、在車站或埠頭而犯之者。
前項之未遂犯罰之。
附表：
┌─────────┬─────────────────────────┐
│  編         號   │           宣       告         刑                 │
├─────────┼─────────────────────────┤
│犯罪事實欄(一)部份  │乙○○犯攜帶兇器、毀越安全設備竊盜未遂罪，累犯，處│
│                  │有期徒刑陸月，扣案之剪刀壹支、活動扳手壹支，均沒收│
│                  │之。                                              │
├─────────┼─────────────────────────┤
│犯罪事實欄(二)部份  │乙○○犯攜帶兇器竊盜罪，累犯，處有期徒刑柒月，扣案│
│                  │之剪刀壹支、螺絲起子壹支、鑿子壹支，均沒收之。    │
├─────────┼─────────────────────────┤
│犯罪事實欄(三)部份  │乙○○犯踰越牆垣竊盜罪，累犯，處有期徒刑柒月。    │
└─────────┴─────────────────────────┘

司法院資訊處製作；財團法人民間司法改革基金會備份。
